臺灣臺南地方法院刑事判決　　　　　　　100年度訴字第392號
公　訴　人　臺灣臺南地方法院檢察署檢察官
被　　　告　葉志龍
上列被告因違反毒品危害防制條例案件，經檢察官提起公訴（10
0年度毒偵緝字第44號），被告於準備程序中就被訴事實為有罪
之陳述，經本院合議庭裁定改由受命法官獨任進行簡式審判程序
，判決如下：
    主  文
葉志龍施用第一級毒品，累犯，處有期徒刑捌月，扣案鏟子壹支
、空夾鏈袋貳包均沒收；又施用第二級毒品，累犯，處有期徒刑
伍月；扣案第二級毒品甲基安非他命玖包（驗後含袋及標籤共重
肆點零捌零柒公克）沒收銷燬之，空夾鏈袋貳包、安非他命吸食
器壹組均沒收。應執行有期徒刑壹年，扣案第二級毒品甲基安非
他命玖包（驗後含袋及標籤共重肆點零捌零柒公克）、空夾鏈袋
貳包、安非他命吸食器壹組、鏟子壹支均沒收。
    事  實
一、葉志龍前因施用毒品案件，經本院於民國（下同）89年12月
    5日以89年度毒聲字第3455號裁定送強制戒治，於90年8月8
    日因停止其戒治出所，所餘戒治期間付保護管束，於91 年1
    月18日視為戒治期滿。
二、又郭建志於強制戒治完畢後五年內之93、94年間，再因違反
    毒品危害防制條例等案，分別經臺灣高等法院臺南分院於94
    年1月13日以93年度上訴字第894號判決，判處有期徒刑8月
    、1年，並定應執行有期徒刑1年6月確定；本院於94年12月
    15日以94年度訴字第1336號判決，判處有期徒刑8月、1年，
    並定應執行有期徒刑1年6月確定。
三、又郭建志有下列前科紀錄：
┌─┬─────┬─────┬──────┬───┬────┬────┬───┐
│編│案由      │判決字號  │宣告刑      │定執行│刑期開始│就本案有│備註  │
│號│          │          │            │刑    │/完畢日 │無構成累│      │
│  │          │          │            │      │        │犯      │      │
├─┼─────┼─────┼──────┼───┼────┼────┼───┤
│1 │竊盜      │臺灣高等法│有期徒刑8月 │編號1 │編號1至 │有      │編號1 │
│  │          │院臺南分院│            │至3案 │8案經合 │        │至5案 │
│  │          │93年度上易│            │經臺灣│併接續執│        │經本院│
│  │          │字第492號 │            │高等法│行，於97│        │96年度│
├─┼─────┼─────┼──────┤院臺南│年4月22 ├────┤聲減字│
│2 │毒品危害防│臺灣高等法│有期徒刑8月 │分院94│日因縮短│有      │第3288│
│  │制條例    │院臺南分院│            │年度聲│刑期假釋│        │號裁定│
│  │          │93年度上訴│            │字第11│出監，至│        │並定應│
│  │          │字第894號 │            │2號裁 │97年6月 │        │執行有│
├─┼─────┼─────┼──────┤定定應│21日假釋├────┤期徒刑│
│3 │毒品危害防│臺灣高等法│有期徒刑1年 │執行有│期滿未經│有      │1年4月│
│  │制條例    │院臺南分院│            │期徒刑│撤銷，視│        │。    │
│  │          │93年度上訴│            │2年1月│為執行完│        │      │
│  │          │          │            │。    │畢。    │        │      │
│  │          │字第894號 │            ├───┤        │        │      │
├─┼─────┼─────┼──────┤編號1 │        ├────┤      │
│4 │槍砲彈刀條│本院93年度│有期徒刑4月 │至5案 │        │有      │      │
│  │例        │訴字第826 │併科罰金新台│經臺灣│        │        │      │
│  │          │號        │幣50,000元  │高等法│        │        │      │
├─┼─────┼─────┼──────┤院臺南│        ├────┤      │
│5 │槍砲彈刀條│本院93年度│有期徒刑4月 │分院94│        │有      │      │
│  │例        │訴字第826 │併科罰金新台│年度聲│        │        │      │
│  │          │號        │幣50,000元  │字第48│        │        │      │
│  │          │          │            │0號裁 │        │        │      │
│  │          │          │            │定定應│        │        │      │
│  │          │          │            │執行有│        │        │      │
│  │          │          │            │期徒刑│        │        │      │
│  │          │          │            │2年8月│        │        │      │
│  │          │          │            │。    │        │        │      │
├─┼─────┼─────┼──────┼───┤        ├────┼───┤
│6 │加重竊盜未│本院94年度│有期徒刑5月 │編號6 │        │有      │      │
│  │遂        │訴字第669 │            │至8案 │        │        │      │
│  │          │號        │            │經本院│        │        │      │
├─┼─────┼─────┼──────┤95 年 │        ├────┤      │
│7 │毒品危害防│本院94年度│有期徒刑8月 │度聲字│        │有      │      │
│  │制條例    │訴字第1336│            │第1662│        │        │      │
│  │          │號        │            │號裁定│        │        │      │
├─┼─────┼─────┼──────┤定應執│        ├────┤      │
│8 │毒品危害防│本院94年度│有期徒刑1年 │行有期│        │有      │      │
│  │制條例    │訴字第1336│            │徒刑1 │        │        │      │
│  │          │號        │            │年11月│        │        │      │
│  │          │          │            │。    │        │        │      │
└─┴─────┴─────┴──────┴───┴────┴────┴───┘
四、詎葉志龍仍不知悔改，於有期徒刑執行完畢未滿5年內，猶
    於下列時、地施用毒品：
  (一)99年10月24日7時許，在臺南市○○區○○街9巷4號住處內
    ，以其所有之鏟子將第一級毒品海洛因摻入香菸內，點燃香
    菸吸食之方式，施用第一級毒品1次；
  (二)99年10月26日5時10分許，在臺南市○○區○○街9巷4號住
    處內，以將第二級毒品甲基安非他命置入其所有之玻璃吸食
    器內燒烤並吸食其煙霧之方式，施用第二級毒品1次；
  (三)嗣於99年10月26日上午12時45分許，經警持搜索票至其住處
    搜索，扣得第二級毒品甲基安非他命9包、夾鏈袋2包、甲基
    安非他命吸食器1組、鏟子1支，並經其同意採尿送驗後，其
    尿液呈嗎啡陽性反應 及甲基安非他命陽性反應。
五、案經高雄市政府警察局刑事警察大隊移送至臺灣高雄地方法
    院檢察署呈請臺灣高等法院檢察署檢察長令轉至臺灣臺南地
    方法院檢察署檢察官偵查起訴。
    理  由
一、程序事項：
  (一)本件被告葉志龍所犯均為死刑、無期徒刑、最輕本刑3年以
    上有期徒刑以外之罪，亦非屬高等法院管轄之第一審案件，
    其於準備程序進行中，先就被訴事實均為有罪之陳述，經告
    知簡式審判程序之旨，並聽取檢察官、被告之意見後，本院
    合議庭依刑事訴訟法第273條之1第1項裁定進行簡式審判程
    序，是本案之證據調查，依同法第273條之2規定，不受同法
    第159條第1項、第161條之2、第161條之3、第163條之1，及
    第164條至第170條所規定證據能力認定及調查方式之限制，
    合先敘明。
  (二)又毒品危害防制條例第20條、第23條將施用毒品之刑事處遇
    程序，區分為「初犯」及「5年內再犯」、「5年後再犯」，
    依其立法理由，認「初犯」經觀察、勒戒或強制戒治後，應
    為不起訴處分；經觀察、勒戒或強制戒治執行完畢釋放後，
    「5年內再犯」者，因其再犯率甚高，原實施之觀察、勒戒
    及強制戒治既已無法收其實效，爰依法追訴；至經觀察、勒
    戒或強制戒治執行完畢釋放後，「5年後再犯」者，前所實
    施之觀察、勒戒或強制戒治已足以遮斷其施用毒品之毒癮，
    為期自新及協助其斷除毒癮，仍適用與「初犯」相同之規定
    ，先經觀察、勒戒或強制戒治之程序。是依上開規定，僅限
    於「初犯」及「5年後再犯」2種施用毒品之情形，始應先經
    觀察、勒戒或強制戒治程序；倘被告於5年內已再犯施用毒
    品罪，經依法追訴處罰，縱其第3次（或第3次以上）再度施
    用毒品之時間，在初犯經觀察、勒戒或強制戒治執行完畢釋
    放5年以後，已不合於「5年後再犯」之規定，且因已於「5
    年內再犯」，顯見其再犯率甚高，原實施觀察、勒戒或強制
    戒治已無法收其實效，即應依該條例第10條處罰（最高法院
    95年度第7次刑事庭會議決議及97年度第5次刑事庭會議決議
    意旨參照）。查本件被告葉志龍前因施用毒品案件，經本院
    於89年12月5日以89年度毒聲字第3455號裁定送強制戒治，
    於90年8月8日因停止其處分出所，所餘戒治期間付保護管束
    ，於91年1月18日視為戒治期滿；又於上開處分執行完畢後
    五年內之93、94年間，再因違反毒品危害防制條例等案，分
    別經臺灣高等法院臺南分院於94年1月13日以93年度上訴字
    第894號判決，判處有期徒刑8月、1年，並定應執行有期徒
    刑1年6月確定；本院於94年12月15日以94年度訴字第1336
    號判決，判處有期徒刑8月、1年，並定應執行有期徒刑1年6
    月確定，有臺灣臺南地方法院檢察署刑案資料查註紀錄表、
    臺灣高等法院被告前案紀錄表、全國施用毒品案件紀錄表、
    受觀察勒戒人毒品及前科紀錄簡列表、矯正簡表各1份在卷
    可稽，則被告前既曾因施用毒品案件，經上開處分執行完畢
    釋放後之5年內，再犯施用毒品罪，經依法追訴處罰，復於
    事實欄四所述之時點更犯施用毒品罪，即非屬毒品危害防制
    條例第20條第3項所規定之「5年後再犯」之情形，揆諸上開
    最高法院決議意旨，縱其本次所犯2件施用毒品案件距上開
    處分執行完畢已逾5年，仍應由本院依法論罪科刑，併予敘
    明。
二、實體事項：
    訊據被告對於上開事實於警詢、偵訊及本院審理中均坦承不
    諱（詳臺灣高雄地方法院檢察署100年度偵字第292號卷第6
    頁反面、第7、44頁，臺灣臺南地方法院檢察署100年度毒偵
    緝字第44號卷第25、26頁，本院卷第75、87頁），並有高雄
    市政府警察局刑警大隊扣押物品清單1紙、贓證物照片共7張
    、高雄市政府警察局刑警大隊偵五隊14分隊嫌疑人尿液對照
    表、高雄市立凱旋醫院99年12月22日濫用藥物尿液檢驗報告
    、高雄市政府警察局刑事警察大隊偵五隊14分隊偵辦毒品案
    件嫌疑人尿液採證代碼對照表、濫用藥物尿液檢體監管紀錄
    表各1紙在卷可稽（詳臺灣臺南地方法院檢察署100年度毒偵
    緝字第44號卷第34、35頁，本院卷第36至
    38、41至43頁），被告經警採尿送驗後，其尿液均呈嗎啡及
    甲基安非他命陽性反應，堪認被告上開任意性之自白，確均
    與事實相符。是本件事證明確，被告犯行洵堪認定，應予依
    法論科。
三、論罪科刑：
  (一)按海洛因、甲基安非他命分屬毒品危害防制條例第2條第2項
    第1款、第2款所列之第一、二級毒品，是核被告所為，分別
    係犯毒品危害防制條例第10條第1項、第2項之施用第一級、
    第二級毒品罪。被告持有第一級、第二級毒品進而施用，其
    持有之低度行為應為施用之高度行為所吸收，不另論罪。又
    被告所犯上開施用第一級毒品海洛因、第二級毒品甲基安非
    他命罪，犯意各別，行為互殊，應予分論併罰。
  (二)再按被告有上開事實欄三所述之前科紀錄，此有臺灣高等法
    院被告前案紀錄表在卷可按，其於受徒刑執行完畢後5年以
    內故意再犯本案有期徒刑以上之罪，為累犯，均應依刑法第
    47條第1項之規定，加重其刑。
  (三)爰審酌被告前因施用毒品案件，經強制戒治之治療程序後，
    猶不思戒絕革除惡習，仍為本案2次犯行，顯然其意志力甚
    為薄弱，迄未能戒除毒癮，惟兼衡被告施用毒品犯行，在性
    質上乃屬對自我身心健康之自戕行為，尚未嚴重破壞社會秩
    序、侵害他人權益，及犯後坦承犯行，尚有悔意等一切情狀
    ，分別量處如主文所示之刑，並定應執行刑。檢察官雖於本
    院審理時，就施用第一級毒品部分，具體求刑有期徒刑1年
    、施用第二級毒品部分，具體求刑有期徒刑6月，惟本院審
    酌上開各項情事，仍認以主文所示之刑為當，併此敘明。
  (四)沒收部分：
    (一)按查獲之甲基安非他命係第二級毒品，不問屬於犯人與否
      ，應沒收銷燬之，此毒品危害防制條例第2條第2項第2款
      、第18條第1項前段分別定有明文。故本件扣案之疑似毒
      品之白色結晶共9包，經警於高雄市政府警察局刑事警察
      大隊以聯勤204廠之試劑檢驗盒（安非他命）試劑分別初
      步檢驗結果及經本院函送長榮大學鑑定結果後（驗後含袋
      及標籤共重4.0807公克），確認均有第二級毒品甲基安非
      他命之成分，此有該局99年10月26日查獲涉嫌毒品危害防
      制條例毒品初步檢驗報告單1份、查獲暨檢驗結果照片共4
      張及長榮大學100年8月3日函覆本院之檢測報告1份在卷可
      稽（詳臺灣高雄地方法院檢察署100年度毒偵字第292 號
      卷第9至11頁，本院卷第83、84頁），自應依前揭之規定
      ，宣告沒收併銷燬之。至盛裝前揭毒品之空外包裝袋9 個
      ，因包裝袋內之甲基安非他命無論依何種方式分離，包裝
      袋內均會有極微量之甲基安非他命殘留而無法析離，應併
      依毒品危害防制條例第18條第1項前段規定，沒收銷燬之
      （最高法院95年度台上字第3739號、第7354號判決參照）
      。
    (二)扣案空夾鏈袋2包，係被告所有、為分裝毒品所用，係預
      備供其犯罪所用之物，爰依刑法第38條第1項第2款，於各
      主文項下，宣告沒收。
    (三)扣案鏟子1支，係供被告所有施用第1級毒品所用之物，爰
      依刑法第38條第1項第2款宣告沒收。
    (四)扣案甲基安非他命吸食器1組、、係供被告所有施用第2級
      毒品所用之物，爰依刑法第38條第1項第2款宣告沒收。
    (五)至於行動電話2支(A969、TV969)，固均係被告所有，惟被
      告否認與其施用毒品犯行有關，且卷內亦無證據足以證明
      供其犯本罪所使用之物，爰不宣告沒收，併此敘明。
據上論結，應依刑事訴訟法第273條之1第1項、第299條第1項前
段，毒品危害防制條例第10條第1項、第2項、第2條第2項第2款
、第18條第1項前段，刑法第11條前段、第47條第1項、第51條第
5款、第38條第1項第2款，判決如主文。
本案經檢察官孫昱琦到庭執行職務
中    華    民    國   100    年    8     月    19    日
                  刑事第一庭    法  官  洪士傑
以上正本證明與原本無異。
如不服本判決應於收受本判決後10日內向本院提出上訴書狀，並
應敘述具體理由。其未敘述上訴理由者，應於上訴期間屆滿後20
日內向本院補提理由書狀（均須按他造當事人之人數附繕本）「
切勿逕送上級法院」。
                                書記官  黃鋕偉
中    華    民    國   100    年    8     月    19    日
附錄所犯法條：
毒品危害防制條例第10條
施用第一級毒品者，處 6 月以上 5 年以下有期徒刑。
施用第二級毒品者，處 3 年以下有期徒刑。